臺灣臺中地方法院民事判決　九十二年度訴字第三一六二號
　　原　　　告　甲○○
　　被　　　告　乙○○
右當事人間請求損害賠償事件，經本院於中華民國九十三年一月二十九日辯論終結，
判決如下：
    主      文
被告應給付原告新臺幣貳佰柒拾捌萬元，及自民國九十二年十二月四日起至清償日止
，按週年利率百分之五計算之利息。
訴訟費用由被告負擔。
本判決於原告以新臺幣玖拾貳萬元供擔保後，得假執行。
    事　　　實
甲、原告方面：
壹、聲明：求為判決除假執行供擔保金額外如主文所示。
貳、陳述：
一、兩造於民國九十年五月八日訂立不動產買賣契約（下稱系爭契約），由被告以新
    台幣（下同）三百四十一萬元買受原告所有之門牌號碼台中市○○區○○路三段
    七三號房屋及其建地應有部分（下稱系爭房地），買賣價金分四期給付，前三期
    被告已依約給付，第四期價金則以債務承擔之方式為給付，即由被告承擔原告於
    台新國際商業銀行股份有限公司（下稱台新銀行）所借貸之抵押借款，其中抵押
    借款人仍為原告未為變更。
二、被告自九十二年三月起，就所承擔之台新銀行抵押借款未按月清償本金及利息，
    致使台新銀行除查封系爭房地外，並查封原告保證人即訴外人林志青所有坐落雲
    林縣台西鄉○○段一九九、一二二五及九六一等地號共有土地。
三、被告對原告所負之第四期買賣價金係以另訂之債務承擔契約為新債清償，若新債
    務不履行時，其舊債務仍不消滅；又被告自九十二年三月起未履行上開債務承擔
    契約，其債務不履行之狀況至為顯然。為此，爰併依買賣契約之法律關係請求未
    付之買賣價金與債務不履行之法律關係請求損害賠償。
參、證據：提出不動產買賣契約書、土地建築改良物買賣所有權移轉契約書（以上均
    影本）、土地及建物登記謄本各一件。
乙、被告方面：
壹、聲明：求為判決駁回原告之訴及假執行之聲請。
貳、陳述：兩造間確有簽訂系爭契約，總價金為三百四十一萬元，當初約定銀行貸款
    由被告給付，目前尚欠銀行二百七十八萬元，嗣因生意難做及地下室有第二、四
    、五樓之住戶主張共有之權利與原告先前所說之地下室由被告單獨使用不同，被
    告希望將系爭房地返還予原告，已付之價金由原告沒收，銀行貸款則由原告自行
    負擔。
    理      由
一、原告主張被告向原告買受系爭房地，並約定由被告承擔原告就系爭房地前向台新
    銀行抵押借款之債務以代價金之支付，被告自九十二年三月起，就所承擔之前開
    抵押借款即未按月清償本金及利息之事實，為被告所不爭執，並有原告提出之不
    動產買賣契約書、土地建築改良物買賣所有權移轉契約書（均影本）各一件為證
    ，應屬真正。而系爭房地之所有權業已移轉予被告，有原告提出之土地及建物登
    記謄本各一件可證；另尚未清償之前開抵押借款額為二百七十八萬元，亦據被告
    自認在卷，均屬實在。至於被告雖辯稱：系爭房地之地下室有第二、四、五樓之
    住戶主張共有權利與原告先前所說之地下室由被告單獨使用不同云云，惟依卷附
    建物登記謄本所示，系爭房地之地下室所有權全部屬被告單獨所有，並非共有，
    其他住戶依法應無主張共有之權利，被告所辯，顯與事實不符，洵無足採。
二、買受人對於出賣人，有交付約定價金之義務；因清償債務而對於債權人負擔新債
    務者，除當事人另有意思表示外，若新債務不履行時，其舊債務仍不消滅，民法
    第三百六十七條、第三百二十條分別定有明文。因清償債務而對於債權人負擔新
    債務者，在債務人不履行新債務時，債權人即得請求履行舊債務（參照最高法院
    八十四年度台上字第二０一六號、八十五年度台上字第三八七號判決意旨之反面
    解釋）。被告向原告買受系爭房地，本有交付買賣價金予原告之義務，雖兩造於
    系爭契約內約定由被告承擔原告就系爭房地前向台新銀行抵押借款之債務以代價
    金之支付，但因兩造並未另有滅舊債務之意思表示，則前開抵押借款債務既尚有
    二百七十八萬元被告未依約清償，在該範圍內被告對於原告價金給付之義務，自
    不消滅，原告亦得請求被告給付尚未清償之價金。從而原告本於買賣契約價金給
    付請求權之法律關係，請求被告尚未清償之價金二百七十八萬元及自起訴狀繕本
    送達翌日即九十二年十二月四日起至清償日止之法定遲延利息，為有理由，應予
    准許。
三、原告提起本訴，係訴請法院依買賣契約價金給付請求權及債務不履行損害賠償請
    求權給付如聲明所示之款項，此種起訴之形態，謂之重疊的訴之合併，訴訟標的
    雖有數項，而僅有單一之聲明，法院應就所主張之數項標的逐一審判，如其中一
    項請求為有理由，即可為原告勝訴之判決，就他項標的無須更為審判 (最高法院
    八十八年度台上字第一一二七號、八十六年度台上字第九九七號、八十五年度台
    上字第一一五八號、八十三年度台上字第一０七六號、七十一年度台上字第二三
　　八號判決意旨參照），則原告依買賣契約價金給付請求權法律關係所為之請求，
    既經本院為勝訴之判決，就原告另依債務不履行損害賠償之法律關係，所為同一
    內容之請求，本院即毋庸再予判決。
四、原告陳明願供擔保請准宣告假執行，經核無不合，爰酌定相當之擔保金，併准許
    之。
五、本件事實已臻明確，兩造其餘攻擊防禦方法，均與本案判決結果不生影響，爰不
    予逐一論述，併此敘明。
據上論結，本件原告之訴為有理由，依民事訴訟法第七十八條、第三百九十條第二項
，判決如主文。
中　　　華　　　民　　　國　　九十三　　年　　　二　　　月      十二    日
　　　　　　　　　　　　　　　　 臺灣臺中地方法院民事第二庭
~B法　　　官 劉長宜
右為正本係照原本作成。
如對本判決上訴，須於判決送達後二十日內向本院提出上訴狀（須附繕本）。
中　　　華　　　民　　　國　　九十二　　年　 　二　 　　月　　　十六　　 日
~B法院書記官
